【裁判字號】    93,重訴,112
【裁判日期】    950926
【裁判案由】    損害賠償
【裁判全文】
臺灣嘉義地方法院民事判決             93年度重訴字第112號
原      告  丁○○
法定代理人  丙○○
            戊○○○
訴訟代理人  張麗雪律師
被      告  乙○○
            臺灣佐藤電通股份有限公司
上 列一 人
法定代理人  甲○○○  住同上
訴訟代理人  嚴庚辰律師
            陳國瑞律師
            己○○    住臺北市.
被      告  臺灣電力股份有限公司嘉義區營業處
                      設嘉義市.
法定代理人  庚○○    住同上
訴訟代理人  張雯峰律師
複 代理 人  劉意律師
訴訟代理人  奚淑芳律師
            張蓁騏律師
上列當事人間因業務過失傷害案件，原告提起刑事附帶民事訴訟
請求損害賠償，經本院刑事庭以九十三年度嘉交簡附民字第三三
號裁定移送前來，本院於民國九十五年九月十二日言詞辯論終結
，判決如下：
    主  文
被告乙○○及臺灣佐藤電通股份有限公司應連帶給付原告新臺幣
貳佰貳拾捌萬伍仟陸佰捌拾捌元，及分別自民國九十三年十一月
二日及同年十月十六日起至清償日止，按週年利率百分之五計算
之利息。
原告其餘之訴駁回。
訴訟費用由被告乙○○及臺灣佐藤電通股份有限公司連帶負擔百
分之十一，餘由原告負擔。
本判決於原告以新臺幣柒拾陸萬元為被告乙○○及臺灣佐藤電通
股份有限公司供擔保後，得假執行。但被告乙○○及臺灣佐藤電
通股份有限公司如於執行標的物拍定、變賣或物之交付前，以新
臺幣貳佰貳拾捌萬伍仟陸佰捌拾捌元為原告預供擔保，得免為假
執行。
原告其餘假執行之聲請駁回。
    事實及理由
一、按訴狀送達後，原告不得將原訴變更或追加他訴，但擴張或
    減縮應受判決事項之聲明者，不在此限，民事訴訟法第二百
    五十五條第一項第三款定有明文。原告於本院九十三年度嘉
    交簡字第三五八號業務過失致重傷害刑事案件中對被告提出
    本件刑事附帶民事訴訟，經移送本院民事庭，於民國九十三
    年八月三十一日具狀請求被告給付原告新臺幣（下同）一千
    四百九十萬二千七百二十七元及自起訴狀繕本送達翌日起至
    清償日止按週年利率百分之五計算之利息，嗣於九十五年四
    月二十七日具狀擴張聲明請求被告連帶給付二千一百萬四千
    六百六十六元，核屬擴張應受判決事項之聲明，應予准許。
二、原告起訴主張：
  (一)被告臺灣電力股份有限公司嘉義區營業處（下稱臺電公司）
    發包之嘉義縣民雄鄉山中村乙式配電工程（下稱系爭工程）
    ，承攬人為被告臺灣佐藤電通股份有限公司（下稱佐藤公司
    ），佐藤公司再將工程交由被告乙○○施作。九十二年十一
    月一日於嘉義縣民雄鄉○○○○道進行地下管路挖掘，申請
    每日早上八時至下午五時止之施工時間，當日施工前臺電公
    司及佐藤公司疏未注意瞭解地下管路之佈線，貿然指示被告
    乙○○進行土地之開挖，導致挖破地下水管管路，水流不斷
    延誤施工進度，因而違反施工許可時間，逾時施工至當日深
    夜，並於該民雄鄉一六六線三十一公里三百公尺處西向東車
    道停放ＵＥ—三０九八號小貨車阻擋同向車輛通行，卻未顯
    示停車號燈，亦未設置警告標誌、安裝警告燈，適原告丁○
    ○於同日下午九時四十分許，騎乘車號ＬＺＣ—三一六號重
    型機車途經該地，因無夜間警示燈號、車道被阻塞等因素，
    撞擊上開小貨車右後側，人車倒地受有右硬腦膜外出血併腦
    腫與右側腦梗塞等傷害，至目前仍呈植物人之重大不治傷害
    狀態，經鈞院九十三禁字第十九號裁定宣告禁治產人，並指
    定丙○○、戊○○○為監護人。
  (二)被告乙○○未依道路交通標誌標現號誌設置規則第一百四十
    四條、第一百四十五條及該工程之交通維持計畫書在夜間施
    工路段設置警示燈號、擅自超過核准時間施工、指示訴外人
    駱有如於施工路段錯誤停車等過失，應負侵權行為之賠償責
    任。被告乙○○係為佐藤公司使用為其服務而受其監督之人
    ，應認佐藤公司對供其使用之人執行職務時招致之損害，負
    民法第一百八十八條僱傭人之責任。而被告臺電公司為系爭
    工程施工單位，未瞭解地下管線佈線情形，草率施工開挖，
    逾時施工，施工指示有過失，依民法第一百八十九條規定負
    連帶損害賠償責任，且被告臺電公司有義務遵守「公路用地
    使用規則」、「公共設施管線工程挖掘道路注意要點」規定
    ，維護施工時人車交通安全，並確實執行其提出之交通維持
    計畫書有關施工交通管制設施及道路交通標誌標線號誌設置
    規則規定，設置夜間施工警示標誌或監督承商為適當警示標
    誌設置。又依道路交通標誌標線號誌設置規則第一百四十五
    條第二項規定，被告臺電公司為施工路段各種交通管制設施
    法定設置人，不因工程交由他人承攬而免責，被告臺電公司
    就現場交通安全維持之義務有過失，被告臺電公司違反上揭
    保護施工路段人車通行安全為目的之法律，依民法第一百八
    十四條第一項段及第二項規定，亦應負侵權行為損害賠償責
    任。
  (三)本件事故被告乙○○之過失應為肇事主因，逢甲大學鑑定意
    見忽視在黑暗路段夜間施工未有警示燈之高度危險，採用非
    事故當時照片，模擬圖機車倒地位置及撞擊點均與實際不符
    ，又無科學數據證明原告喝酒與事故發生有因果關係，論斷
    草率，且與嘉雲地區車輛行車事故鑑定委員會鑑定意見不同
    ，逢甲大學就肇事責任主次因及責任比例認定並非公平正確
    。爰依民法第一百八十四條、第一百八十八條、第一百八十
    九條、第一百九十三條及第一百九十五條第一項規定，向被
    告請求連帶賠償1.增加生活上需要，包括醫療費三萬三千一
    百六十二元及看護費六百六十萬八千九百三十九元。2.減少
    勞動能力一千一百三十六萬二千五百六十五元。3.非財產上
    損害三百萬元。並聲明：被告應連帶給付原告二千一百萬四
    千六百六十六元及自起訴狀繕本送達翌日起至清償日止，按
    週年利率百分之五計算之利息；願供擔保請准宣告假執行。
三、被告臺電公司則以：臺電公司為地下管路工程承攬之定作人
    ，於定作或指示無過失，原告於車禍發生後測知其酒精濃度
    為二二二ｍｇ／ｄｌ，該酒精濃度下會使人平衡和協調失衡
    、思考程序遲緩、意識模糊，甚至於可達使人昏睡無法直立
    之程度，原告於該情況下騎乘重機車應為肇事原因。原告請
    求金額過高，原告主張臺電公司應負連帶賠償責任為無理由
    等語置辯。並答辯聲明：原告之訴駁回；如受不利判決願供
    擔保請准免予假執行。
四、被告佐藤公司則以：以原告經檢測血液酒精濃度為二二二ｍ
    ｇ／ｄｌ，原告當時生理狀態已達泥醉無法駕駛之程度，縱
    事故現場有擺設夜間照明警示標誌，因原告泥醉而無法避免
    事故發生，故原告發生車禍事故顯與現場無擺設夜間照明警
    示標誌無相當因果關係。逢甲大學鑑定意見認被告乙○○及
    訴外人駱有如應負責比例為百分之三十，應係過高。佐藤公
    司將地下管路工程轉由下包即被告乙○○承作，為承攬之定
    作人，於定作或指示無過失，原告請求金額過高且無理由等
    語置辯。並答辯聲明：原告之訴駁回；如受不利判決願供擔
    保請准免予假執行。
五、被告乙○○則以：伊受僱於被告佐藤公司，事故當時狀況不
    清楚，原告請求金額無力負擔等語置辯。並答辯聲明：原告
    之訴駁回；如受不利判決願供擔保請准免予假執行。
六、原告主張被告臺電公司發包之系爭工程，承攬人為被告佐藤
    公司，被告佐藤公司再將工程交由被告乙○○施作，九十二
    年十一月一日於嘉義縣民雄鄉○○○○道進行地下管路挖掘
    ，適原告丁○○於同日下午九時四十分許，騎乘車號ＬＺＣ
    —三一六號重型機車途經該地，因無適當夜間警示燈號、車
    道被阻塞等因素，撞擊上開小貨車右側，人車倒地受有右硬
    腦膜外出血並腦腫與右側腦梗塞等傷害，目前仍呈植物人之
    重大不治傷害狀態，並經本院九十三禁字第十九號裁定宣告
    禁治產人等情，業據提出配電工程交辦單、診斷書、原告宣
    告禁止產之九十三年度禁字第一九號民事裁定為證，被告均
    不爭執，並經調取本院九十三年度嘉交簡字第三五八號刑事
    案卷核閱屬實，堪信為真。
七、原告主張被告應連帶給付上揭賠償金額等情，被告否認之，
    被告臺電公司辯稱：臺電公司係承攬人，無定作人之過失，
    原告為肇事原因，請求金額過高等語；被告佐藤公司則以：
    原告酒後駕車為肇事因素，將工程轉由被告乙○○承作，佐
    藤公司為承攬定作人，對系爭工程沒有定作人責任，且原告
    請求金額過高等語；被告乙○○則辯稱：不知當時情形，受
    僱於佐藤公司，無力給付上揭賠償金額等語。則本件爭點在
    於；原告及被告乙○○過失比例、臺電公司及佐藤公司是否
    應付連帶給付責任，及原告請求賠償金額若干為適當。經查
    ：
  (一)原告主張於上揭時、地發生車禍等情，經本院調取相關刑事
    案卷，即被告乙○○於本院九十三年交簡上字第六九號及訴
    外人駱有如於本院九十五年度交易字六六號案卷，被告佐藤
    公司承作臺電公司九十二年二一一九地下管路之系爭工程，
    被告乙○○係被告佐藤公司僱用之實際現場負責人。該工程
    於進行地下管路挖掘時，曾事先申請施工挖掘時間為每日上
    午八時起至下午五時止，其原應注意不得逾時施工，即若違
    反許可而逾時於夜間施工，亦應注意道路因施工、養護或其
    他情況致交通受阻，應視需要依規定設置各種標誌或拒馬、
    交通錐等，夜間應有反光或施工警告燈號，必要時並應使用
    號誌或派旗手管制交通，而當時天候晴、直路、柏油路面乾
    燥、無缺陷、視距良好，並無不能注意之情事，竟疏於注意
    ，未妥予佈設警示設施，且為進行前開管路工程即一六六號
    縣道三一點三百公里處西向東車道之挖掘工程，於九十二年
    十一月一日下午某時許，命其僱用之工人即亦疏於注意前揭
    安全規定之訴外人駱有如駕駛施工車輛即車牌號碼ＵＥ─三
    ０九八號自用小貨車，緊鄰所設警示標誌後方停放，以便使
    用，並防止他人直接衝撞現場工人；嗣至同日下午五時後，
    被告乙○○違反許可時間逾時施工，且於夜間未在施工地點
    前方安全距離妥設足夠之警告標誌或指派人手管制交通，僅
    擺設零星交通錐、鐵架等；適原告於不詳處飲酒後，於同日
    晚間九時四十分許，酒後騎乘車牌號碼ＬＺＣ—三一六號重
    機車經過該處，因上開因素並疏於注意車前狀況，致使原告
    撞擊前開自用小貨車右後側，人車倒地受有右硬腦膜外出血
    併腦腫與右側腦梗塞等傷害等情，業據被告乙○○於刑案偵
    審程序對於指示訴外人駱有如停放車輛及現場肇事情形坦承
    不諱，並經訴外人即證人駱有如、證人許瑞芳、蕭家達、許
    錦進與陳奕誠，證人即現場處理員警梁福安分別於警、偵訊
    時證述現場情況明確，並有嘉義縣警察局道路交通事故現場
    圖、舉發違反道路交通管理事件通知單、華濟醫院檢驗報告
    、現場照片十四幀、車籍查詢資料、交通維持計劃書及管路
    工程施工計畫書在上開刑案卷內可資參佐。而原告酒後騎乘
    機車因本件事故，受有右硬腦膜外出血併腦腫與右側腦梗塞
    等傷害，經送醫仍呈植物人狀態，經宣告禁治產等情，亦有
    長庚紀念醫院診斷證明書二紙及本院九十三年禁字第一九號
    裁定書影本在卷可稽。按道路因施工、養護或其他情況致交
    通受阻，應視需要設置各種標誌或拒馬、交通錐等，夜間應
    有反光或施工警告燈號，必要時並應使用號誌或派旗手管制
    交通，道路交通標誌標線號誌設置規則第一百四十五條第一
    項定有明文；又按挖掘道路之工程進行中，並應設置警告標
    誌，夜間並安裝警告燈。管線工程挖掘道路時，其屬於交通
    重要之路段，須規定日夜施工或限定夜間施工時，管線工程
    挖掘道路其不能填復或不能覆蓋者，應確實設置日間及夜間
    明顯可見之標誌與號誌，以維交通安全。公共設施管線工程
    挖掘道路注意要點第十三、十四點定有明文；復按挖掘道路
    ，工程進行中，並應樹立警告標誌，夜間並安裝警告燈；顯
    有妨害他車通行之處所，不得停放車輛，道路交通安全規則
    第一百四十三條、第一百十二條第一項第九款均有規定。被
    告乙○○為系爭工程現場負責人，自應注意上述規定，而依
    當時路況，又無不能注意之情事，竟疏未注意，於夜間施工
    作業，未有充足夜間警示標誌並妥設警示設施，命訴外人駱
    有如駕駛上開小貨車，緊鄰所設警示標誌後方停放，復未在
    施工地點前方安全距離妥設足夠之警告標誌或指派人手管制
    交通，僅擺設零星交通錐、鐵架等，以致發生原告騎車撞擊
    前開小貨車之車禍，致受有上揭傷害，被告乙○○對於施工
    地點夜間警示標誌之佈設處置，顯有過失，且就被告乙○○
    上揭業務過失致重傷案件，亦經本院九十三年度嘉交簡字第
    三五八號判處有期徒刑三月，如易科罰金，以三百元折算一
    日，並經本院九十三年度交簡上字第六九號駁回被告乙○○
    上訴確定在案等情，業經本院調閱上開案卷核閱明確，並有
    上開判決書一份在卷可稽，被告乙○○就本件事故發生之過
    失，堪予認定。
  (二)另按駕駛人應注意車前狀況，並隨時採取必要之安全措施；
    飲用酒類或其他類似物後其吐氣所含酒精濃度超過每公升零
    點二五毫克，不得駕車，亦為道路交通安全規則第九十四條
    第三項、第一百十四條第一項第二款所明文。原告飲用酒類
    或其他類似物，於吐氣所含酒精濃度超過法定標準之狀況下
    猶騎乘機車，復未注意車前狀況，且依當時狀況，並無不能
    注意之情事，仍貿然前進，對於本件車禍發生，顯有過失。
    就被告乙○○、訴外人駱有如及原告之過失責任，因原告係
    飲用酒類或其他類似物，導致其注意力明顯下降，其吐氣所
    含酒精濃度高達每公升一點一一毫克左右，超出道路交通安
    全規則之法定標準甚多，顯逾每公升零點五五毫克之不能安
    全駕駛動力交通工具之公共危險罪之判定標準，且徵諸其他
    證人即行經同一地點之用路人許瑞芳、蕭家達、許錦進、陳
    奕誠等人尚能繞開施工區域，非無閃避之可能，參以現場並
    無機車煞車跡證，原告飲酒後顯有反應能力降低無法安全騎
    車之情況，其就事故發生亦有過失甚明。
  (三)本件事故現場設施狀況，據證人許瑞芳證稱現場有擺幾個紅
    色交通錐；證人許錦進證稱道路上有擺車輛改道及施工公告
    事項、警告牌、交通錐；證人陳奕誠證稱只有幾個紅色交通
    錐等情，有上揭證人警詢筆錄在卷可稽。而證人即現場處理
    警員梁福安到現場時，發現原告所騎乘之機車撞倒橫擺停放
    於施工地段前之ＵＥ—三０九八號自小貨車右側油箱，且該
    自小貨車前方只有擺設五個交通錐、一個鐵架及一座微弱燈
    光之警示燈等情，亦有該證人職務報告附於警卷可稽，則被
    告乙○○身為現場負責人，指示訴外人駱有如停放車輛在往
    來要道上，雖未依上揭規則設置足夠之警告標誌及警示燈，
    然尚非全無設置，已從事若干避免危險之行為。綜觀上情，
    本件事故應由原告負百分之七十過失責任，被告乙○○負百
    分之二十之過失責任，訴外人駱有明則因經被告乙○○指示
    停車後下班，現場交通安全掌控責任較低，應負百分之十之
    過失責任。本件經送逢甲大學車輛行車事故鑑定研究中心鑑
    定，亦同此見解，認原告應負百分之七十之過失責任，被告
    乙○○及訴外人駱有如應負其餘百分之三十之過失責任，有
    該中心九十四年九月二十日行車事故鑑定報告書一份在卷可
    參。原告以該鑑定中心為模擬原告車速所繪撞擊之後現場相
    關位置，認該鑑定意見與現場狀況不符，自非有據。又本件
    另經臺灣省嘉雲區車輛行車事故鑑定委員會鑑定，而為原告
    與施工單位同為肇事主因；訴外人駱有如為肇事次因，有該
    會九十三年四月十五日嘉鑑字第九三○三七八號函暨鑑定意
    見書在卷可稽，然該鑑定意見所列施工單位未於規定期間內
    施工，應非本件車禍發生之原因，尚難據為過失責任；且未
    慮及原告測得酒精濃度程度與車禍之關聯性以及其他用路人
    之注意能力，其鑑定意見尚難採信，併此敘明。
  (四)原告主張被告佐藤公司應負連帶責任，此為被告佐藤公司否
    認。按受僱人因執行職務，不法侵害他人之權利者，由僱用
    人與行為人連帶負損害賠償責任。民法第一百八十八條第一
    項定有明文。又僱傭與承攬同屬於供給勞務之契約，惟前者
    係以供給勞務本身為目的，即除供給勞務外，並無其他目的
    ；後者則係以發生結果（工作之完成）為目的，供給勞務不
    過為其手段而已，此為二者區別之所在（最高法院八十八年
    度臺上字第六二八號裁判意旨可資參照）。經查被告乙○○
    於上揭刑案偵查中陳稱：當天是挖壞水管才延長時間，現場
    還有一個工人，伊是佐藤公司工頭等語（見九十二年度偵字
    第七七九一號偵查卷第一八頁）；於本院刑事庭審理時陳稱
    ：當時因為挖破自來水管要搶修，不是逾時施工，在佐藤公
    司擔任工地施工領班，負責聯絡公司同事、車輛，買飲料、
    便當等工地雜事等語（見本院九十三年度交簡上字第六九號
    刑案卷五五頁、九十四年度交易字第六六號刑案卷第一一九
    頁），於本件審理時亦陳稱：在公司作聯絡工人或叫重機械
    、卡車等事情，會依佐藤公司指示工作等語（見本院九十五
    年九月十二日言詞辯論筆錄），則以被告佐藤公司承包系爭
    工程，被告乙○○依佐藤公司指示提供上揭勞務工作，被告
    乙○○與被告佐藤公司間屬僱傭關係乙節，堪予認定，原告
    主張被告佐藤公司依民法第一百八十八條第一項規定，對於
    原告所受傷害自應負連帶賠償責任，應堪採信。
  (五)原告主張被告臺電公司應與被告乙○○負連帶賠償責任，係
    以臺電公司未瞭解地下管線佈線情況，指示有過失，且違反
    「公路用地使用規則」、「公共設施管線工程挖掘道路注意
    要點」等保護施工路段人車通行安全目的之法律等情為據。
    然系爭工程由被告佐藤公司向被告臺電公司承攬，有承攬契
    約在卷可稽，而就現場實際施工交通維持及施工安全，應由
    被告佐藤公司負責設置，亦有交通維持計畫書第四點交通維
    持方案及系爭契約Ｇ項一般契約責任及保證等約定可資參照
    ，且據被告乙○○陳稱當夜施工原因係因挖掘地下管線水管
    破裂之突發情況，已如前述，自難僅以被告佐藤公司受僱人
    即被告乙○○未依上揭規定設置安全措施，及非於預定時間
    施作，推定為被告臺電公司定作或指示之過失，原告對臺電
    公司有何指示不當及為反保護他人法律之具體作為並未舉證
    以實其說，其以上揭規定及被告佐藤公司上揭承攬作業過失
    ，泛指被告臺電公司亦有違反保護他人法律之過失，無足採
    憑，原告主張被告臺電公司應負連帶賠償責任，自屬無據。
  (六)按因故意或過失，不法侵害他人之權利者，負損害賠償責任
    。不法侵害他人之身體或健康者，對於被害人因此喪失或減
    少勞動能力，或增加生活上之需要時，應負損害賠償責任。
    又不法侵害他人之身體、健康、名譽、自由、信用、隱私、
    貞操，或不法侵害其他人格法益而情節重大者，被害人雖非
    財產上之損害，亦得請求賠償相當之金額，民法第一百八十
    四條第一項前段、第一百九十三條第一項、第一百九十五條
    第一項分別定有明文。原告既因被告乙○○之不法過失侵權
    行為而受有損害，依上揭規定，原告自得向被告乙○○請求
    損害賠償，並依民法第一百八十八條規定請求被告佐藤公司
    負連帶賠償責任。茲就原告請求賠償之金額，是否應予准許
    ，分述如下：
  1.增加生活上需要部分：
  醫療費用：原告請求醫療費用為三萬三千一百六十二元，對
    此被告佐藤公司不爭執，且有醫療費用單據在卷可資參核，
    應予准許。
  看護費用：原告主張於九十二年十一月一日起之三十日，於
    醫院請看護每日費用一千九百元，扣除強制險給付一千元，
    尚有差額九百元，三十日共計二萬七千元，九十三年一月後
    由原告父母共同看護至九十四年四月三十日止，以每日二千
    元十六個月計算，共計九十六萬元，九十四年五月一日起至
    終生，以餘命四十年，以一般安養照顧每月二萬一千元計算
    ，共計五百六十二萬一千九百三十九元，此為被告佐藤公司
    否認，辯稱不應以每日二千元看護費用及一般人平均餘命為
    計算基準等語。然原告植物人之重傷害狀態確因本件事故造
    成，且經向內政部函詢結果，該部並無編算植物人平均餘命
    ，此有該部九十五年六月五日臺內統字第０九五００九六三
    ０九號函覆在卷可稽，以一般人平均餘命為計算基準並無不
    妥，又經向原告就診之長庚醫院函詢結果，原告需全日看護
    ，而目前收費標準一天二千元，此有該院九十五年四月十四
    日（九五）長庚院嘉字第００三九六號函文在卷可稽，再由
    原告提出安養照顧契約及看護參考資料，原告請求每月二萬
    一千元計算之看護費用，均較每日二千元即每月六萬元之金
    額為低，堪認合理，則以原告餘命四十年以霍夫曼計算式扣
    除中間利息計算，原告除九十二年十一月一日至九十四年四
    月三十日住院期間以原告上揭請求外，九十四年五月至終生
    得請求之金額為五百四十五萬三千九百三十九元（21000×
    12 ×21.00000000，四十年係數），則原告得請求看護費用
    為六百四十四萬零九百三十九元，逾此部分尚屬無據。
  2.減少勞動能力部分：原告請求以九十一年十二月至九十二年
    十一月薪資六十二萬三千五百九十二元計算，現年三十一歲
    ，距六十歲退休尚有二十九年，以霍夫曼計算法扣除中間利
    息計算，請求一次給付一千一百三十六萬二千五百六十五元
    ，被告佐藤公司就有薪資證明之計算結果不爭執，經向原告
    車禍前任職之南亞塑膠工業股份有限公司函詢結果，原告事
    故發生時月薪為三萬八千九百五十一元，則以六十歲退休尚
    有二十九年工作期間，並以霍夫曼計算法扣除中間利息計算
    ，原告得請求之金額為八百二十四萬零一百五十三元（38,
    951×12×17.00000000），逾此部分不應准許。
  3.非財產上損失（即慰撫金）部分：原告請求金額三百萬元，
    被告否認之，按慰藉金之賠償須以人格權遭遇侵害，使精神
    上受有痛苦為必要，其核給之標準固與財產上損害之計算不
    同，然非不可斟酌雙方身分資力與加害程度，及其他各種情
    形核定相當之數額，最高法院五十一年臺上字第二二三號判
    例意旨可資參照。本院審酌兩造如卷附稅務電子閘門財產所
    得調件明細表所示資力，本件車禍情節，被告乙○○自稱擔
    任工地領班月薪約四萬元，家中有妻小待養（見本院九十五
    年三月二十一日言詞辯論筆錄）；車禍當時原告三十歲，正
    值青壯，因本件車禍受有上揭傷害致呈植物人狀態，自受有
    極大痛苦，本院斟酌兩造之身分、地位及經濟能力，認原告
    請求一百五十萬元，方屬適當，是原告逾此數額之請求，為
    無理由，應予駁回。
  4.基上，原告得請求之金額為一千六百二十一萬四千二百五十
    四元（33,162+27,000+960,000+5,453,939+8,240,153+1,50
    0,000）。
  (七)按損害之發生或擴大，被害人與有過失者，法院得減輕賠償
    金額或免除之，民法第二百十七條第一項定有明文。又按保
    險人依本法規定所為之保險給付，視為被保險人損害賠償金
    額之一部分；被保險人受賠償請求時，得扣除之，強制汽車
    責任保險法第三十二條定有明文。經查本件原告因酒後駕車
    ，未注意車前狀況肇事致受有上揭傷害，原告與被告乙○○
    均有過失，已如上述。本院認本件事故責任，由原告負百分
    之七十、被告乙○○負百分之二十之過失責任，應屬公允。
    本件原告已領取強制汽車責任保險法之保險人所給付之保險
    金合計一百四十五萬一千零六十三元，有友聯產物保險股份
    有限公司九十五年四月十二日（九五）友總車賠字第０一七
    四號函附理賠計算書在卷可稽，本件請求金額就原告主張先
    前因領取強制險而自行扣除未請求之五萬一千零六十三元醫
    療費用部分，納入原告求償金額，依兩造應負擔比例計算後
    ，原告得向被告乙○○及被告佐藤公司連帶請求之金額為二
    百二十八萬五千六百八十八元【｛〈（16,214,254+51,063
    ）×0.3〉-1,451,063｝×2/3】，逾此部分請求，尚乏依據
    ，不應准許。
八、末按給付無確定期限者，債務人於債權人得請求給付時，經
    其催告而未為給付，自受催告時起，負遲延責任。其經債權
    人起訴而送達訴狀，或依督促程序送達支付命令，或其他相
    類之行為者，與催告有同一之效力，民法第二百二十九條第
    二項定有明文。又遲延之債務，以支付金錢為標的者，債權
    人得請求依法定利率計算之遲延利息。但約定利率較高者，
    仍從其約定利率；應付利息之債務，其利率未經約定，亦無
    法律可據者，週年利率為百分之五，亦為同法第二百三十三
    條第一項及第二百零三條所明定。查原告請求被告賠償之金
    額，並未定有給付期限，則原告請求自提起附帶民事訴訟之
    書狀送達被告乙○○之翌日即九十三年十一月二日起，被告
    佐藤公司自九十三年十月十六日起，按週年利率百分之五計
    算之利息，並未逾上開規定之範圍，自無不合。
九、綜上所述，原告依據侵權行為及民法第一百八十八條規定，
    請求被告乙○○與佐藤公司連帶給付原告二百二十八萬五千
    六百八十八元，及分別自九十三年十一月二日及同年十月十
    六日起至清償日止，按週年利率百分之五計算之利息為有理
    由，應予准許，逾此請求，為無理由，應予駁回。又兩造均
    陳明願供擔保，請准宣告假執行及免為假執行，本院經核均
    無不合，爰分別酌定相當擔保金額准許之。至原告敗訴部分
    ，其假執行之聲請已失所附麗，應併予駁回。
十、本件事證已明，兩造其餘攻擊防禦方法及舉證經審酌後核與
    本判決結論認定之基礎不生影響，爰不予一一論述，附此敘
    明。
十一、據上論結，原告之訴為一部有理由，一部無理由，依民事訴
    訟法第七十九條、第八十五條第二項、第三百九十條第二項
    、第三百九十二條第二項，判決如主文。
中    華    民    國    95    年    9     月    26    日
                  民事第一庭  法  官  陳端宜
上為正本係照原本作成。
如對本判決上訴須於判決送達後20日內向本院提出上訴狀。
中    華    民    國    95    年    9     月    26    日
                              書記官  洪麗惠


司法院資訊處製作；財團法人民間司法改革基金會備份。
